【裁判字號】    99,抗,236
【裁判日期】    990611
【裁判案由】    租佃爭議
【裁判全文】
臺灣高等法院臺中分院民事裁定           99年度抗字第236號
抗  告  人  祭祀公業邱烋
法定代理人  乙○○
訴訟代理人  邱垂勳律師
相  對  人  甲○○
上列當事人間租佃爭議事件，抗告人對於中華民國99年4月28日臺
灣彰化地方法院98年度訴字第204號裁定，提起抗告，本院裁定如
下：
    主  文
原裁定廢棄，發回臺灣彰化地方法院。
    理  由
一、抗告意旨略以：本件租佃爭議訴訟於民國98年3月10日繫屬
    於原法院後，已分別於98年4月10日、5月12日行言詞辯論程
    序、及現場勘驗，顯見抗告人起訴時之法定代理人合法代理
    要件並無欠缺；是縱另案即原法院97年度訴字第162號確認
    管理權不存在事件，判決確認抗告人起訴時所列管理人乙○
    ○對於祭祀公業邱烋之管理權不存在，亦僅屬本件訴訟於繫
    屬中發生法定代理權消滅之事由，依最高法院67年台抗字第
    29號判例意旨，應僅生訴訟程序當然停止問題，而與當事人
    未經法定代理人合法代理之起訴合法要件無涉。況抗告人之
    法定代理人乙○○亦已就上開判決提起上訴，則在該確認管
    理權不存在訴訟尚未確定之前，不應逕認本件抗告人法定代
    理人之代理權有消滅或欠缺之事由。惟原審竟以上開判決結
    果，逕為駁回抗告人之訴之裁定，有適用法律不當之瑕誤，
    爰提起本件抗告，請求廢棄原裁定等語。
二、按原告無訴訟能力，未由法定代理人合法代理者，法院應以
    裁定駁回之；但其情形可以補正者，審判長應定期間先命補
    正。民事訴訟法第249條第1項第4款定有明文。又按民事訴
    訟法第249條第1項第4款規定原告或被告無訴訟能力，未由
    法定代理人合法代理者，應以裁定駁回原告之訴，是否具有
    此項情形，應以起訴時決之，如無訴訟能力之原告或被告，
    於起訴時係由法定代理人合法代理，而於訴訟繫屬中發生法
    定代理人代理權消滅之事由，僅生民事訴訟法第170條所定
    訴訟程序當然停止之問題，核與原告或被告未經法定代理人
    合法代理之起訴合法要件無涉（最高法院67年台抗字第29號
    判例意旨參照）。
三、經查：本件租佃爭議事件經彰化縣政府耕地租佃委員會於98
    年2月25日調處不成立，移送原法院審理時，抗告人即祭祀
    公業邱烋之管理人為乙○○一節，有彰化縣永靖鄉公所95年
    2月3日永鄉社字第0950001013號函、及彰化縣員林地政事務
    所之土地登記謄本及地價第二類謄本等件在卷可稽（見原審
    卷第50至54、63至65頁），是本件起訴時乙○○既為抗告人
    之管理人，抗告人以乙○○為其法定代理人提起本件訴訟，
    其起訴合法要件並無欠缺。又乙○○嗣雖經原法院97年度訴
    字第162號判決，確認其對祭祀公業邱烋之管理權不存在，
    惟乙○○對該判決不服，經其提起上訴，目前尚在本院99年
    度上字第167號事件審理中，原法院上開判決尚未確定，無
    法認定乙○○對抗告人之代理權是否有欠缺、或有消滅之情
    事，原裁定遽以乙○○於原法院上開事件中已受敗訴之判決
    ，即認乙○○無合法代理抗告人之權限，於命抗告人補正法
    定代理權之欠缺，即以抗告人逾期未補正，認抗告人之訴為
    不合法，而駁回抗告人之訴及其假執行之聲請，依法即有未
    洽。抗告意旨求予廢棄原裁定，為有理由，自應由本院將原
    裁定廢棄，發回原法院為適法之處理。
四、依民事訴訟法第492條，裁定如主文。
中    華    民    國    99    年    6     月    11    日
                民事第四庭    審判長法  官  陳蘇宗
                                    法  官  黃永祥
                                    法  官  張浴美
以上正本係照原本作成。
再為抗告應以適用法規顯有錯誤為理由。
如提起再抗告者應於裁定送達後10日內向本院提出抗告理由狀（
須按照他造人數附具繕本）並繳納抗告裁判費新臺幣1,000元，
同時委任律師或具有律師資格之關係人為代理人。
                                    書記官  阮正枝
中    華    民    國    99    年    6     月    11    日
                                                      Ｓ

司法院資訊處製作；財團法人民間司法改革基金會備份。
